【裁判字號】    92,上訴,3113
【裁判日期】    921016
【裁判案由】    妨害自由等
【裁判全文】
臺灣高等法院刑事判決                          九十二年度上訴字第三一一三號
    上  訴  人
    即  被  告  甲○○
    指定辯護人  本院公設辯護人周君穎
右上訴人因妨害自由等案件，不服臺灣臺北地方法院九十二年度訴字第一０六八號，
中華民國九十二年八月十四日第一審判決（起訴案號：臺灣臺北地方法院檢察署九十
二年度偵字第八六一七號），提起上訴，本院判決如左：
    主  文
上訴駁回。
    事  實
一、甲○○係位於臺北市中正區○○○路○段一０八號「城中大樓」之地下室停車場
    管理員；乙○○為設於城中大樓之臺北市政府捷運工程局中區工程處（下稱捷運
    局中工處）科員，亦為城中大樓管理委員會委員，負責大樓地下室管理經費支出
    。甲○○於民國九十二年三月三日下午二時四十分許，在城中大樓九樓捷運局中
    工處辦公室內，持費用單據向乙○○請領大樓地下室停車場清潔費用時，因乙○
    ○認請領不符規定，不能准許。甲○○即心生不滿，拍桌叫罵，二人因而發生口
    角，甲○○竟基於妨害自由及傷害之犯意，出手掐住乙○○頸部，再拉扯乙○○
    後腰帶，強行將乙○○拉離座位，並拖行至辦公室門口處。乙○○因身罹重病，
    氣力衰弱，無力反抗，任甲○○控制十餘分鐘之久。期間，甲○○除繼續掐住乙
    ○○之頸部外，並以拳頭毆擊甲○○胸腹部，以此強暴方式剝奪乙○○之行動自
    由，並致乙○○受有左頸部紅腫二Ｘ一公分之傷害。
二、案經乙○○訴由臺北市政府警察局中正第一分局報請臺灣臺北地方法院檢察署檢
    察官聲請簡易判決處刑，經原審改依通常程序審理。
    理  由
一、訊據被告即上訴人甲○○固坦承於九十二年三月三日下午二時四十分許，在城中
    大樓九樓捷運局中工處辦公室內，持費用單據向告訴人乙○○請領大樓地下室停
    車場清潔費用，因告訴人不為准許，乃要告訴人至辦公室商討等情，然矢口否認
    有妨害自由等犯行，辯稱：當時僅係以手臂搭住乙○○肩膀而已。
二、惟查：被告因向告訴人請領費用不成，即拍桌叫罵，並出手掐住告訴人頸部，再
    強行將告訴人拉離座位，拖至辦公室門口處，告訴人因身罹重病，無力反抗，任
    被告控制十餘分鐘之久，復遭被告毆打胸腹部，致有左頸部紅腫二Ｘ一公分之傷
    害等情，業據告訴人指訴詳實，復有告訴人提出之驗傷診斷書影本、中華民國殘
    障手冊及重大傷病免自行部份負擔證明卡等影本在卷可稽。再目擊證人楊碧卿於
    原審證稱：案發當時，我看到被告拿單據過來請款，突然聽到有人拍桌子，我看
    到被告拖著乙○○，乙○○即警告被告會有妨害公務及妨害自由之罪嫌。後來我
    看到被告打乙○○二拳，且欲拉乙○○一起跳樓，乙○○掙開後，自行報警處理
    。我當時看到被告將乙○○自椅子上拉下來說要跳樓，他們就在拉扯，後來我看
    到被告掐著乙○○的脖子及毆打乙○○胸部兩拳，當時被告拉扯乙○○大約十幾
    分鐘等語（見原審卷第十九頁至第二十頁）；目擊證人尚義祥於原審亦證稱：我
    到現場時，看到被告已經用手勒住乙○○的脖子，沒看到被告毆打乙○○，當時
    被告將乙○○往主任辦公室拖行約一分鐘等語（見原審卷第二十頁至第二一頁）
    。按證人楊碧卿、尚義祥與被告素無怨隙，設非親見被告強拉及毆打告訴人之事
    ，自無一致出面誣指被告之必要，二人所稱自屬可信。足見告訴人指訴被告妨害
    自由及傷害犯行，確與事實相符。被告辯稱僅係以手搭住告訴人肩膀而已，要屬
    卸責之詞，不足採信。事證明確，被告犯行堪以認定。
三、核被告所為，係犯刑法第三百零二條第一項以強暴方法剝奪人之行動自由罪、同
    法第二百七十七條第一項傷害人之身體罪。被告所犯上開二罪間，有方法結果之
    牽連犯關係，應從一重以強暴方法剝奪人之行動自由罪處斷。
四、原審調查結果，適用刑法第二百七十七條第一項、第三百零二條第一項、第五十
    五條、第四十一條第一項前段、罰金罰鍰提高標準條例第一條前段、第二條規定
    ，同時審酌被告犯罪之動機、目的、手段、與告訴人之關係、犯罪所生危害、犯
    後態度等一切情狀，量處有期徒刑三月，同時諭知易科罰金之折算標準，並就公
    訴意旨另以：被告以拳頭毆打告訴人胸腹受傷一節，以依告訴人檢呈之驗傷診斷
    書所示，告訴人並無胸腹部之傷勢，且告訴人亦自承胸腹部未有驗出傷痕，被告
    此部分自不構成傷害犯行，惟被告此部分與前開論罪之傷害罪間屬實質一罪關係
    ，故不另為無罪之諭知。認事用法，核無違誤，量刑亦稱妥適。被告上訴，否認
    犯罪，為無理由，應予駁回。
據上論斷，應依刑事訴訟法第三百六十八條，判決如主文。
本案經檢察官邱美育到庭執行職務。
中      華      民      國    九十二    年      十      月     十六     日
                                    臺灣高等法院刑事第十四庭
                                        審判長法  官  陳  祐  輔
                                              法  官  洪  昌  宏
                                              法  官  陳  國  文
右正本證明與原本無異。
如不服本判決，應於收受送達後十日內向本院提出上訴書狀，其未敘述上訴之理由者
並得於提起上訴後十日內向本院補提理由書（均須按他造當事人之人數附繕本）。
                                              書記官  蔡  棟  樑
中      華      民      國    九十二    年      十      月    十 六    日
附錄：本案論罪科刑法條全文
刑法第二百七十七條第一項：
傷害人之身體或健康者，處三年以下有期徒刑、拘役或一千元以下罰金。
犯前項之罪因而致人於死者，處無期徒刑或七年以上有期徒刑；致重傷者，處三年以
上十年以下有期徒刑。
刑法第三百零二條第一項：
私行拘禁或以其他非法方法，剝奪人之行動自由者，處五年以下有期徒刑、拘役或三
百元以下罰金。
因而致人於死者，處無期徒刑或七年以上有期徒刑，致重傷者，處三年以上十年以下
有期徒刑。
第一項之未遂犯罰之。


司法院資訊處製作；財團法人民間司法改革基金會備份。
